【裁判字號】    94,訴,3986
【裁判日期】    951005
【裁判案由】    虛報進口貨物產地
【裁判全文】
臺北高等行政法院判決
                                     94年度訴字第3986號
                              .
原      告  華軒國際有限公司
代  表  人  甲○○
訴訟代理人  乙○○
被      告  財政部基隆關稅局
代  表  人  李榮達（局長）
訴訟代理人  丙○○
上列當事人間因虛報進口貨物產地事件，原告不服財政部中華民
國94年10月17日台財訴字第09400326710號訴願決定，提起行政
訴訟。本院判決如下：
    主  文
原告之訴駁回。
訴訟費用由原告負擔。
    事  實
一、事實概要：原告分別於91年12月2日、91年12月30日委由訴
    外人誠利報關有限公司向被告申報自香港進口糖果共2批（
    報單號碼：第AA/91/6567/1282號、第AA/91/7161/1206號）
    ，經被告事後稽核結果，實到貨物生產國別為中國大陸，且
    非屬經經濟部公告核准輸入之大陸物品，被告認原告有虛報
    進口貨物產地，逃避管制之情事，乃依海關緝私條例第37條
    第3項轉據同條例第36條第1項規定，核處原告貨價1倍之罰
    鍰並沒入貨物，因貨物均已放行，遂分別改處貨價2倍之罰
    鍰新台幣（下同）180,662元（按：訴願決定誤植為18,662
    元）、205,990元。原告不服，申經復查結果，未獲准變更
    ，提起訴願，亦遭決定駁回，遂向本院提起行政訴訟。
二、兩造聲明：
  (一)原告聲明：訴願決定、復查決定及原處分均撤銷。
  (二)被告聲明：
    1.駁回原告之訴。
    2.訴訟費用由原告負擔。
三、兩造爭點：原告是否有虛報貨物產地、逃避管制之行為？
  (一)原告主張之理由：
    1.按「海關於進出口貨物放行之翌日起六個月內通知實施事
      後稽核者，得於進出口貨物放行之翌日起二年內，對納稅
      義務人、貨物輸出人或其關係人實施之。依事後稽核結果
      ，如有應退、應補稅款者，應自貨物放行之翌日起三年內
      為之。」、「為加速進口貨物通關，海關得按納稅義務人
      應申報之事項，先行徵稅驗放，事後再加審查；該進口貨
      物除其納稅義務人或關係人業經海關通知依第十三條規定
      實施事後稽核者外，如有應退、應補稅款者，應於貨物放
      行之翌日起六個月內，通知納稅義務人，逾期視為業經核
      定。」，分別為關稅法第13條第1項、第18條第1項所規定
      。
    2.本件2批貨物分別係於91年12月2日、91年12月30日報關，
      經被告核准進口，被告卻於94年3月間寄發處分書，謂原
      告虛報進口貨物產地，進口大陸物品，涉有逃避管制之情
      事，訴願決定亦認來貨為非屬准許輸入之大陸地區物品，
      惟認定之依據則付之闕如，實難令人甘服。經查系爭貨物
      進口後，被告係根據進口當時之現狀查驗予以稅放，並未
      於稅放後6 個月內通知原告事後稽核，其卻於稅放後近2
      年始謂其經事後稽核認定本件貨物之原產地為中國大陸，
      參照行政程序法第4 條「行政行為應受法律及一般法律原
      則之拘束」規定，被告未依法通知，顯已違反首揭法條規
      定。
    3.又被告將系爭貨物稅放後，原告依法繳納稅額之行為應視
      為被告對於來貨已查驗完畢，足證本件進口程序及來貨均
      無違法之處，何以被告復於1年以上之後認定原告違反海
      關緝私條例虛報貨物產地？倘被告認定原告有虛報貨物產
      地之情事，為何完稅放行，而不逕行依法處分？原告信賴
      本件進口程序及貨物均無違法，對此有正當合理之信賴利
      益，被告擅自認定來貨屬中國大陸產製，違反行政程序法
      第8條「行政行為，應以誠實信用之方法為之，並應保護
      人民正當合理之信賴。」規定至明。準此，復查決定及原
      處分均有違誤，應予撤銷。
  (二)被告答辯之理由：
    1.按「私運貨物進口、出口或經營私運貨物者，處貨價一倍
      至三倍之罰鍰。」、「前二項私運貨物沒入之。」、「報
      運貨物進口而有下列情事之一者，得視情節輕重，處以所
      漏進口稅額二倍至五倍之罰鍰，或沒入或併沒入其貨物：
      一、虛報所運貨物之名稱、數量或重量。二、虛報所運貨
      物之品質、價值或規格。．．．四、其他違法行為。」、
      「有前二項情事之一而涉及逃避管制者，依前條第一項及
      第三項論處。」，分別為海關緝私條例第36條第1 項、第
      3 項、第37條第1 項、第3 項所明定。又進口非屬臺灣地
      區與大陸地區貿易許可辦法（以下簡稱許可辦法）第7 條
      規定准許輸入之大陸地區物品者，即構成進口禁止輸入之
      物品而涉及逃避管制之違法行為。本件實到貨物生產國別
      為中國大陸，且非屬經濟部公告准許輸入之大陸物品，被
      告認原告涉有虛報進口貨物產地，逃避管制情事，乃依海
      關緝私條例第37條第3 項轉依同條例第36條第1 項規定，
      處以原告貨價1 倍之罰鍰，併沒入貨物，因貨物均已放行
      ，遂分別改處貨價2 倍之罰鍰計386,652 元，於法洵無不
      合。
    2.本件原告訴稱略謂被告未依關稅法第13條規定實施事後稽
      核，嗣又以進口貨物非屬核准進口之大陸物品加以處罰，
      其處分程序於法顯然不合等語。經查原告於91年12月間向
      被告申報自香港進口糖果2批，經被告查證承載系爭貨物
      之貨櫃（櫃號：FHMU0000000、FHMU0000000）歷史動態，
      係由大陸汕頭港裝載貨物後轉運香港，再運抵基隆港進儲
      中華貨櫃場；另經遠東貿易服務中心駐香港辦事處於93年
      6月23日以港經發字第0040634號協查函復，證實原申報賣
      方香港商VINCENT KING LTD.「凱群有限公司」（以下簡
      稱凱群公司）並非生產製造商，僅係向大陸訂購貨物轉售
      台灣之貿易商。據此，原告虛報進口貨物產地已為不爭之
      事實，被告依法所為處分核無不當。
    3.至原告主張被告未依關稅法第13條（行為時關稅法第10條
      ）規定通知事後稽核，逕自否定實地查驗來貨物之產地一
      節。第按「海關對於報運貨物進口、出口認有違法嫌疑時
      ，得通知該進口商、出口商、貨主或收貨人，將該貨物之
      發票、價單、帳單及其他單據送驗，並得查閱或抄錄其與
      該貨物進口、出口、買賣、成本價值、付款各情事有關之
      帳簿、信件或發票簿。不為送驗或拒絕查閱抄錄，或意圖
      湮滅證據，將該項單據、帳簿及其他有關文件藏匿或毀壞
      者，處二萬元以下罰鍰。」、「有違反本條例情事者，除
      依本條例有關規定處罰外，仍應追徵其所漏或沖退之稅款
      。但自其情事發生已滿五年者，不得再為追徵或處罰。」
      ，分別為海關緝私條例第42條、第44條所規定。經查本件
      來貨雖經被告於進口時根據當時之現狀查驗稅放在案，惟
      因事後查有新事證，故係依海關緝私條例第42條、第44條
      規定核處，其期間為5年。又原告係以從事國際貿易為常
      業，對我國未開放進口之大陸物品應特別審慎注意，其應
      注意能注意而未注意，難謂無過失，是被告據以依同條例
      第36條第1項規定予以處罰，核無不當。綜上所述，復查
      決定及原處分均無違誤，原告之訴顯無理由，應予駁回。
    理  由
一、按「報運貨物進口而有左列情事之一者，得視情節輕重，處
    以所漏進口稅額2倍至5倍之罰鍰，或沒入或併沒入其貨物：
    一、虛報所運貨物之名稱、數量或重量。二、虛報所運貨物
    之品質、價值或規格。．．．四、其他違法行為。」、「有
    前二項情事之一而涉及逃避管制者，依前條第一項及第三項
    論處。」及「私運貨物進口．．．者，處貨價1倍至3倍之罰
    鍰。」、「前二項私運貨物沒入之。」，海關緝私條例第37
    條第1項第1款、第3項及第36條第1項、第3項分別定有明文
    。又進口非屬許可辦法第7條規定公告准許間接輸入之大陸
    地區物品者，即構成進口禁止輸入之物品而涉及逃避管制之
    違法行為，先予說明。
二、次按當事人主張事實，須負舉證責任，倘其所提出之證據，
    不足為主張事實之證明，自不能認其主張之事實為真實。行
    政法院39年判字第2號著有判例。本件原告分別於91年12月2
    日、91年12月30日委由誠利報關有限公司向被告申報進口糖
    果共2批（報單號碼：第AA/91/6567/1282號、第AA/91/7161
    /1206號），原申報產地香港，經被告事後稽核結果，來貨
    係中國大陸製造且非屬經濟部公告准許輸入之大陸物品，因
    認原告涉有虛報進口貨物產地、逃避管制之情形，有進口報
    單、緝私報告表等影本附於原處分卷可稽。原告對系爭進口
    貨物係申報產地為香港一節並不爭執，並以系爭來貨產地確
    係香港，被告實施事後稽核已逾6個月法定期間，自屬違法
    ，且來貨業經驗貨認證，其於採購時亦強調須為香港製造，
    被告所為處分顯有違誤等語資為主張。第以原告所稱被告未
    依關稅法第13條第1項規定於放行後6個月內通知實施事後稽
    核一節，因本件係依海關緝私條例第42條及第44條規定辦理
    ，與關稅法尚屬無涉，其查處期間為5年，故被告所為處分
    尚未逾法定期間，至為顯然，原告所稱殊有誤解，合先敘明
    。經查系爭進口貨物係原告向香港凱群公司所購買，惟查本
    件經遠東貿易服務中心駐香港辦事處調查結果，凱群公司並
    非生產製造商，而係進出口及代理公司，有該處93年6月23
    日港經發字第0040634號函及附件等影本在卷足憑，是系爭
    貨物是否為香港製造生產，即不無疑問。且裝運系爭進口貨
    物之貨櫃（報單號碼：第AA/91/6567/1282號、貨櫃號碼：
    FHMU0000000）係於91年11月17日自香港空櫃（OE）運至汕
    頭港永泰碼頭（SWY）裝櫃後，於91年11月28日由HENG CHAO
    中轉香港再轉運至基隆（TS）進儲中華貨櫃場，而另一貨櫃
    （報單號碼：第AA/91/7161/1206 號、貨櫃號碼：FHMU0000
    000 ）係於91年11月25日自汕頭港國際集裝箱碼頭（SWI ）
    經香港中轉不落地轉運至基隆（TS）進儲中華貨櫃場，此觀
    系爭貨櫃動態列表及貨櫃動態解析表暨進口報單等即明，第
    以貨櫃動態列表代號『TS』係表示國內中轉重櫃－船邊，而
    所謂『中轉』係指轉口貨櫃，不進入香港碼頭貨櫃棧，亦未
    報關及出關而言，是系爭進口貨物之裝貨起運港皆為中國大
    陸汕頭港，於經過香港碼頭貨櫃棧時並無任何報關進口復行
    出關之情形，堪以確定，則系爭進口貨物之生產地顯非香港
    ，至堪認定。此外原告空言主張系爭進口貨物產地確係香港
    ，然迄未提出任何積極證據以實其說，徵之前開判例，自難
    謂其已盡舉證責任，所言殊難採信。故被告認原告涉有以香
    港產製名義矇混進口中國大陸產製糖果之行為，而予以處罰
    原告，即非無據。第以為確保進口稅捐核課暨貨物查驗之正
    確性，貨物進口人就所運貨物本即負有誠實申報名稱、品質
    、產地等義務，本件原告既係專業商，當對自國外進口貨物
    及我國貿易法令知之甚詳，本應就出賣人所交付之貨品，予
    以特別審慎注意，主動查明，再誠實申報，藉以防止進口管
    制物品之情事發生，惟其仍疏於注意，於進口本件糖果之初
    未予查明產地，嗣於系爭貨物報關前亦未向出口商查證確認
    來貨產地及製造商等項，仍謊報產地為香港，除違反誠實申
    報之義務外，其有應注意能注意卻不注意之過失，甚為灼然
    ，徵之司法院大法官會議釋字第275 號解釋意旨，自應受罰
    ，所言其於採購時強調貨物須為香港製造一節縱令屬實，亦
    屬香港凱群公司是否有依其與原告之合約承諾要件交付貨物
    之履約民事糾葛，尚與本件無涉，自不得資為何有利之證明
    ，所稱委無可取。從而被告以原告有虛報進口貨物產地，輸
    入非屬經濟部公告准許間接進口之大陸物品，有逃避管制之
    行為，而據以課處罰鍰（貨物已放行提領），揆諸首揭法條
    規定及說明，並無違誤，復查決定及訴願決定遞予維持，亦
    均無不合，原告徒執前詞，訴請撤銷，為無理由，應予駁回
    。另兩造其餘之主張及陳述等，因與本件判決結果不生影響
    ，爰不予一一指駁論述，附此敘明。
據上論結，本件原告之訴為無理由，依行政訴訟法第98條第3項
前段，判決如主文。
中    華    民    國    95    年     10    月    5    日
                          第四庭審判長法  官  楊莉莉
                                      法  官  陳金圍
                                      法  官  林育如
上為正本係照原本作成。
如不服本判決，應於送達後20日內，向本院提出上訴狀並表明上
訴理由，如於本判決宣示後送達前提起上訴者，應於判決送達後
20日內補提上訴理由書（須按他造人數附繕本）。
中    華    民    國    95    年    10    月    5     日
                                      書記官  蘇亞珍


司法院資訊處製作；財團法人民間司法改革基金會備份。
